Inventaris van het archief van de Nederlandse Consulaten in Peru, 1922-1969
Nationaal Archief, Den Haag
Nederlandse Consulaten in Peru
Consulaten Peru
1922-1969
Z270
0.50 meter; 71 inventarisnummers.
Normale geschreven, getypte en gedrukte documenten, geen bijzondere handschriften.
Nationaal Archief, Den Haag
Consulaat-generaal Lima, 1940-1966
Vice-consulaat Paita, 1922-1969
Vice-consulaat Arequipa, 1937-1964
Vice-consulaat Chiclayo, 1959-1964
Het archief bevat voornamelijk brieven en rapporten over de handelsbetrekkingen tussen Nederland en Peru.
Archiefvorming
Geschiedenis van de archiefvormer
In de gehele periode van het archief (1940-1966) was Henri van Ginhoven de Nederlandse consulaire vertegenwoordiger in Lima. Sinds 1927 was hij honorair vice-consul en in 1933 werd hij bevorderd tot honorair consul. Hij was directeur van de in Lima gevestigde NV Luis Guillermo Ostolaza Nationale Houtzaag Fabriek. De taken van de consul hadden vooral betrekking op de Nederlandse handelsbelangen in Peru. Naast bemiddeling had hij zijn handen vol aan de vaak omvangrijke zaken met betrekking tot betalingsproblemen of afzetmoeilijkheden. In 1956 werd hij bevorderd tot honorair consul-generaal. Hij bleef dat tot zijn pensioen in 1971.
Het vice-consulaat te Paita werd ingesteld in 1880. Paita was een kleine havenplaats in het noorden van Peru. De stad was niet van groot belang, maar het was de eerste haven die schepen vanuit het noorden komend in Peru konden aandoen. De post hield zich vooral bezig met handelsaangelegenheden. Eind jaren zestig van de vorige eeuw bleek dat er nauwelijks meer een beroep werd gedaan op het vice-consulaat te Paita, en in 1969 werd het door de Nederlandse regering gesloten.
Het vice-consulaat te Arequipa werd opgericht in 1878. De reden hiervoor was dat in het zuiden van Peru Nederlanders woonden, die door de slechte verbindingen geen gebruik konden maken van het consulaat te Lima. Bovendien lag Arequipa op een kruispunt van spoorlijnen. Nederlanders die van Peru naar Bolivia of vice versa reisden moesten daarbij Arequipa aandoen. In 1964 werd de post officieel verheven tot consulaat.
In de jaren vijftig van de vorige eeuw was Chiclayo een jonge stad in opkomst met goede lucht- en wegverbindingen met andere delen van Peru. De stad had al handelsbetrekkingen met Nederland (Philips en de KNSM). Reden voor de Nederlandse overheid om in 1958 een vice-consulaat in Chiclayo te openen.
Geschiedenis van het archiefbeheer
In 1972 is het consulaat-generaal te Lima ondergebracht bij de ambassade. De archieven van het Consulaat-generaal zijn in het archief van de ambassade gevoegd. Het bestand met correspondentie inzake handelsbetrekkingen is in 1972 wel naar het ministerie van Buitenlandse Zaken overgebracht. In 1985 is het bewerkt door A.L.M. van Zeeland van het ministerie van Buitenlandse Zaken.
Hoewel het vice-consulaat vice-consulaat te Paita al in 1880 werd opgericht, werd pas in 1922 begonnen met het aanleggen van een archief. In 1971 werd het naar Nederland overgebracht. Na bewerking in 1981 door drs. P.R. Post van hetministerie van Buitenlandse Zaken, is er één archiefdoos met bescheiden overgebleven.
Het archief van het vice-consulaat te Arequipa is in 1971 overgebracht naar het ministerie van Buitenlandse Zaken. Het heeft betrekking op de periode 1937-1964. Het is niet bekend wat er is gebeurd met het archief van vóór die periode. Gegevens hierover zijn niet teruggevonden. Na bewerking in 1985 door H.B. Kossen van het ministerie van Buitenlandse Zaken, is er één archiefdoos met bescheiden overgebleven.
Het archief van het vice-consulaat te Chiclayo dat in 1970 werd overgedragen aan het ministerie van Buitenlandse Zaken bestond uit slechts één archiefdoos. Deze is in 1985 bewerkt door H.B. Kossen van het ministerie.
De verwerving van het archief
Het archief is in 2011 door Ministerie van Buitenlandse Zaken overgebracht naar het Nationaal Archief, krachtens artikel 12 van de Archiefwet 1995
Het archief is krachtens bepalingen van de Archiefwet overgebracht.
Inhoud en structuur van het archief
2.05
Inhoud
Het archief bevat voornamelijk brieven en rapporten over de handelsbetrekkingen tussen Nederland en Peru.
Selectie en vernietiging
De vier archieven van de consulaire vertegenwoordiging in Peru zijn eerder geselecteerd door het ministerie van Buitenlandse Zaken: Lima, Arequipa, Chiclayo in 1985 en Paita in 1981. Met het Nationaal Archief (NA) is afgesproken dat er tijdens de herbewerking van het archief in 2010 geen aanvullende selectie plaats zal vinden. Alle bescheiden die tot dit archief behoren zijn aangemerkt als te bewaren. Met het NA is afgesproken geen koppeling te maken met handelingen uit de Basis Selectiedocumenten.
Aanvullingen
Voor dit archief worden geen aanvullingen verwacht.
Ordening van het archief
De archieven van de Nederlandse consulaire vertegenwoordiging in Lima, Arequipa en Chiclayo zijn geordend op basis van de archiefcode van het ministerie van Buitenlandse Zaken, zoals deze in 1978 is vastgesteld. Deze archiefcode bestaat uit 9 hoofdrubrieken met een nadere onderverdeling. De hoofdindeling beslaat de volgende onderwerpen:
code 0
Algemeen
code 1
Organisatie
code 2
Protocol
code 3
Juridische aangelegenheden
code 4
Aangelegenheden van openbare orde, openbare zedelijkheid, openbare gezondheidszorg, openbare veiligheid, volkshuisvesting, leefmilieu
code 5
Waterstaat, verkeer en vervoer, verbindingen en elektronica
code 6
Economie, migratie, arbeid
code 7
Sociale aangelegenheden
code 8
Culturele en wetenschappelijke aangelegenheden, voorlichting
code 9
Staatkunde, landsverdediging, internationale organisaties
De benamingen van deze rubrieken met bijbehorende nummers zijn voor zover daar stukken van werden aangetroffen, overgenomen in deze nieuwe toegang. Dit impliceert dat de nummering van de rubrieken niet numeriek oplopend hoeft te zijn, maar kan verspringen. Wel is gekeken bij rubrieken of de daaraan gekoppelde archiefstukken ook alle genoemde onderwerpen uit de rubrieksnaam besloegen. Waar dit niet het geval was, is de rubrieksnaam aangepast.
Het codenummer is feitelijk een onderwerpsnummer. Dit betekent dat onder één onderwerp meerdere dossiers kunnen vallen die hetzelfde codenummer hebben. Voor het bepalen van de plaats van een archiefstuk binnen de inventaris is gekeken naar de code welke oorspronkelijk aan het archiefstuk is gegeven. Op basis van die code is het archiefstuk onder een rubriek geplaatst. Alleen in die gevallen waarin de gegeven code niet overeenkwam met de inhoud van het dossier, is deze code losgelaten en zijn de stukken geplaatst in de rubriek waar ze inhoudelijk thuis horen.
Het archief van het vice-consulaat van Paita bevat alleen correspondentie geordend op onderwerp.
Aanwijzingen voor de gebruiker
Openbaarheidsbeperkingen
Volledig openbaar.
Materiële beperkingen
Aanvraaginstructie
Openbare archiefstukken kunnen online worden aangevraagd en gereserveerd. U kunt dit ook via de terminals in de studiezaal van het Nationaal Archief doen. Om te kunnen reserveren dient u de volgende stappen te volgen:
U maakt een profiel aan op www.gahetna.nl, en logt vervolgens in
Via de archiefinventaris (alleen de beschrijvingen met rode nummers) selecteert u het gewenste archiefstuk door op de knop 'Reserveren' te klikken
In het volgende scherm geeft u aan op welke dag u het archiefstuk wilt inzien
Indien u zich bevindt in de studiezaal en een tafelnummer heeft ontvangen kunt u dit nummer vermelden. Als u geen tafelnummer heeft kunt u tafelnummer 777 laten staan
Vervolgens bevestigt u uw reservering door deze te versturen.
Verwant materiaal
Beschikbaarheid van kopieën
Beschrijving van de series en archiefbestanddelen
- A. Consulaat-generaal Lima, 1.
  - Organisme (code 1), 1.1.
    - Correspondentie inzake de vice-consuls van Nederland in Peru, 1963; 1; 1 omslag
  - Juridische aangelegenheden (code 3), 1.2.
    - Correspondentie inzake de behandeling van een octrooiaanvraag, 1947; 2; 1 omslag
    - Correspondentie inzake de aangifte van geboorten en overlijden, 1953-1961; 3; 1 omslag
      jaren 1954 en 1956-1960 ontbreken
    - Correspondentie inzake de verrichte werkzaamheden ten behoeve van een verzoek om toestemming tot vestiging in Nederland en tot naturalisatie, 1959-1961; 4; 1 omslag
      jaar 1960 ontbreekt
    - Correspondentie inzake de terugbrenging van Joodse vermogenswaarden en een verzoek tot opsporing ten behoeve van schadeloosstelling voor weggevoerde inboedel van Joodse Nederlanders, 1945-1960; 5; 1 omslag
      jaren 1946-1959 ontbreken
    - Correspondentie inzake inlichtingen in verband met de ontvijanding van vermogen, 1947-1949; 6; 1 omslag
    - Correspondentie inzake de akte van huwelijkse voorwaarden, afgegeven geboorteakte en het maken van een testament door J.B.A. Kessler en zijn vrouw M.K. Payne, 1950-1963; 7; 1 omslag
      jaren 1952 en 1954-1962 ontbreken
    - Correspondentie inzake de afwikkeling van nalatenschappen ten gunste van Rosa Bermudez, Margot Israels en Nicolaas van de Walle, 1951-1966; 8; 1 omslag
  - Economie en handel (code 6), 1.3.
    - Correspondentie inzake de overmaking van deviezen vanuit Curaçao, 1941-1942; 9; 1 omslag
    - Correspondentie inzake de verstrekking van handelsinlichtingen: voorbeelden: Kamer van Koophandel te Curaçao; Dr. E.F. Steinmetz, botanical drugs en publiciteit; Stella, fabriek van onbreekbare horlogeglazen, 1940-1963; 10; 1 omslag
      jaren 1941-1955 en 1957-1962 ontbreken
    - Correspondentie inzake de bemiddeling bij afzet- en betalingsproblemen, voorbeelden: Dankmeyer en Ronday te Heemstede; Hachema NV te Haarlem; Alb. Hahn te Vries;, NV Helium te Tilbur; Papierindustrie Superior te Etten-Leur; Verenigde Pharmaceutische Fabrieken NV te Apeldoorn en NV Victoria te Amsterdam, 1950-1961; 11; 1 pak
    - Correspondentie inzake de door de Nederlandsche Credietverzekering Maatschappij NV behartigde belangen inzake betalingsmoeilijkheden met C. van Epenhuysen's Chemische fabrieken NV te Zwijndrecht en Unilever Export NV te Rotterdam, 1959-1963; 12; 1 omslag
    - Vragenlijst (ingevuld) betreffende de kosten van levensonderhoud in Peru, 1948; 13; 1 omslag
  - Sociale aangelegenheden (code 7), 1.4.
    - Correspondentie inzake de inspanningen van de consul ten behoeve van de Nederlandse vrouw Lizzy Wethmar, 1963; 14; 1 omslag
    - Correspondentie inzake de aanwijzing van een vertegenwoordiger in Peru van de vereniging "Nederland in den Vreemde" en een ten gunste van de Nederlandse Vereniging in Peru afgesloten ongevallen- en levensverzekering, 1947-1960; 15; 1 omslag
      jaren 1948-1959 ontbreken
  - Wetenschap en onderwijs (code 8), 1.5.
    - Correspondentie inzake een verzoek van het Koninklijk Instituut voor de Tropen te Amsterdam om toezending van foto's, 1958; 16; 1 omslag
- B. Vice-consulaat Paita, 2.
  - Correspondentie, 2.1.
    - Agendaboek inzake uitgaande brieven van het vice-consulaat van Nederland te Paita, 1922-1934; 31; 1 katern
    - Stukken betreffende de vice-consuls van Nederland in Paita en Piura: de benoeming en het eervol ontslag van P.C. Montauban; de benoeming en het eervol ontslag van A.S. Stewart tot vice-consul van Nederland in Piura. Bij het ontslag van Montauban was de zetel van het vice-consulaat verplaatst van Paita naar Piura; benoeming en eervol ontslag van M.S. Váscones. Hierbij tevens de terugverplaatsing van het vice-consulaat van Piura naar Paita. Ook is opgenomen de goedkeuring van de Nederlandse regering voor Vascones' aanvaarding van de functie van consul voor Honduras; de waarneming van het vice-consulaat door Gustavo G. Garcia y G; de benoeming en eervol ontslag van J.R. Cragg Nunez., 1920-1969; 17; 1 omslag
    - Stukken betreffende geldstortingen van J.R. Cragg Nunez via de Nederlandse ambassade op de rekening van de Montgomery Ward inzake privé financiële aangelegenheden, 1956-1957; 18; 1 omslag
    - Stukken betreffende de relatie van het vice-consulaat met het consulaat-generaal/de ambassade van Nederland te Lima: de verhouding tussen het vice-consulaat te Paita en het consulaat-generaal/ de ambassade; de bezoeken van de ambassadeurs aan het district Piura, 1927-1969; 19; 1 omslag
    - Stukken betreffende het verstrekken van handelsinformatie, voorbeelden: firma "FaxLimited", lampenfabriek; firma "de Pol" machinefabriek; firma "Johan H. Nagel" koffiehandel; de "Kamer van Koophandel en Fabrieken voor Rotterdam"; firma "Caspar Augusto E. Hijos, S.A." importeurs, 1923-1956; 20; 1 omslag
      zie klapper vice-consulaat Paita voor volledige inhoud
    - Stukken betreffende brieven van particulieren en particulere organisaties, voorbeelden: dr. J. Pos; Vereniging Nederland in den Vreemde; "Nationaal Comité voor het oprichten van een gedenkteeken voor Juliana van Stolberg"; Algemeen Nederlandsch Verbond, 1922-1926; 21; 1 omslag
    - Stukken betreffende personeelsdossiers, voorbeelden: Jan van Lume, Albert Hendson en Berend Raayen-Bessels, 1923-1958; 22; 1 omslag
    - Stukken betreffende militaire aangelegenheden: het vervoeren van contrabande bestemd voor Spanje middels Nederlandse schepen; militaire dienstplicht voor Nederlanders in het district Piura; geen verlies van de Nederlanderschap indien gediend in vreemde krijgsdienst van een van de met Nederland geallieerde naties gedurende de Tweede Wereldoorlog, 1937-1945; 23; 1 omslag
    - Stukken betreffende de berichtgeving over de in het district Piura woonachtige Nederlandse gemeenschap, 1943-1969; 24; 1 omslag
    - Folders inzake de Nationale feestdagen in Nederland en Peru, 1922-1923; 25; 1 omslag
      betreft twee folders
    - Scheepsverklaring betreffende de SS 'Bodegraven', 1929; 26; 1 omslag
    - Stukken betreffende de verbeurd verklaarde goederen van de bemanning van de SS 'Bodegraven', 1929; 27; 1 omslag
    - Stukken betreffende visumverplichtingen, immigratie en remigratie: immigratie van of via Nederland naar Peru; immigratiecirculaires; visumverplichtingen voor Peruvianen naar Nederland reizende; bepalingen voor het niet toelaten van Nederlanders in Nederland, 1936-1958; 28; 1 omslag
    - Correspondentie inzake het viseren van gezondheidspassen, 1933; 29; 1 omslag
    - Stukken betreffende berichtgeving over de landbouw: circulaire inzake de berichtgeving over de landbouw; wet betreffende de heffing van kanselarijgelden, 1906-1919; 30; 1 omslag
- C. Vice-consulaat Arequipa, 3.
  - Organisatie (code 1), 3.1.
    - Stukken betreffende aanstelling, langdurig verlof en ontslag van de vice-consul te Arequipa, 1937-1964; 32; 1 omslag
    - Stukken betreffende de officiële status van het vice-consulaat, 1945; 33; 1 omslag
    - Stukken betreffende adreswijzigingen van het vice-consulaat, 1943-1962; 34; 1 omslag
    - Stukken betreffende post en archiefzaken, 1943-1962; 35; 1 omslag
  - Protocol (code 2), 3.2.
    - Stukken betreffende het Corps Consulaire te Arequipa, 1943-1962; 36; 1 omslag
    - Enkele voorbeelden van invitaties, felicitaties en steunbetuigingen, 1937-1957; 37; 1 omslag
  - Juridische aangelegenheden (code 3), 3.3.
    - Stukken betreffende de registratie van de in Arequipa wonende Nederlanders, 1941-1963; 38; 1 omslag
    - Stukken betreffende de vaststelling van de nationaliteit van Norbert Otto Bamberger, 1939-1959; 39; 1 omslag
  - Openbare orde (code 4), 3.4.
    - Stukken betreffende de politieke sympathieën van de Montesinos, 1948; 40; 1 omslag
    - Stukken betreffende paspoortbemiddeling, 1942-1958; 41; 1 omslag
  - Economie en arbeid (code 6), 3.5.
    stukken niet aangetroffen: inv.nrs. 11-19 (oud)/ 42-50 (nieuw)
    - Stukken betreffende arbeidsbemiddeling in Peru voor Nederlandse staatsburgers, 1938-1945; 42; 1 omslag
    - Stukken betreffende handelscontacten in Arequipa voor Nederlandse bedrijven (voorbeelden), 1953-1960; 43; 1 omslag
    - Stukken betreffende handelscontacten in Nederland voor Peruaanse bedrijven (voorbeelden), 1947-1957; 44; 1 omslag
      niet aangetroffen
    - Stukken betreffende de bemiddeling bij handelsproblemen tussen Nederlandse bedrijven en de Compania Importadora del Sur S.A. (CIDELSA), 1958-1963; 45; 1 omslag
    - Stukken betreffende financiële vorderingen op de firma La Ninfa in Arequipa, 1949-1953; 46-47; 2 omslagen
      - Firma Gelderman Jr. N.V. 1949-1953, 46
      - Firma D.J. ten Hoopen en Zoon 1952-1953, 47
    - Stukken betreffende een financiële vordering op de firma A. Pocella en Co. in Arequipa, 1959; 48; 1 omslag
    - Stukken betreffende een financiële vordering op Felipe Marin M. in Cuzco, 1960-1962; 49; 1 omslag
    - Stukken betreffende zoekgeraakte handelswaar van de firma Hooykaas in Schoonhoven, 1954; 50; 1 omslag
  - Sociale aangelegenheden (code 7), 3.6.
    - Stukken betreffende een inzamelingaktie van kleding door de Britse vrouwen te Arequipa ter ondersteuning van Nederland, 1945; 51; 1 omslag
    - Stukken betreffende bijstand, verleend aan Nederlanders, 1951-1962; 52-54; 3 omslagen
      - Twee matrozen van de 'Bennekom' 1951, 52
      - Helen Gleichman 1954, 53; 1 omslag
      - Joaquina Colomer 1952-1962, 54
  - Voorlichting (code 8), 3.7.
    - Stukken betreffende de bijdrage aan de tentoonstelling over Peru op de Jaarbeurs in Utrecht in maart 1952, 1951-1952; 55; 1 omslag
    - Stukken betreffende de aard van verfstoffen, die in de wolindustrie van Peru worden gebruikt, 1952; 56; 1 omslag
  - Landsverdediging (code 9), 3.8.
    - Stukken betreffende de opsporing van dienstplichtige Nederlanders in Arequipa, 1941; 57; 1 omslag
    - Stukken betreffende medische keuringen van dienstplichtige Nederlanders in Arequipa, 1941-1942; 58; 1 omslag
- D. Vice-consulaat Chiclayo, 4.
  - Protocol (code 2), 4.1.
    - Stukken betreffende jubilea, benoeming, etc. van derden, 1960-1964; 59; 1 omslag
      jaren 1961- 1962 ontbreken
    - Stukken betreffende ambtsaanvaarding en vertrek van de Nederlandse ambassadeur te Peru, 1959-1964; 60; 1 omslag
      jaren 1961-1963 ontbreken
    - Stukken betreffende de viering van Koninginnedag, 1960-1963; 61; 1 omslag
      het jaar 1962 ontbreekt
  - Juridische aangelegenheden (code 3), 4.2.
    - Stukken betreffende Peruaanse regelingen in verband met identiteitsbewijzen voor consuls en verblijfspapieren voor buitenlanders, 1960; 62; 1 omslag
    - Stukken betreffende de vaststelling van de nationaliteit van de heer C.I. Verkerck, 1961; 63; 1 omslag
  - Economie (code 6), 4.3.
    - Stukken betreffende de bemiddeling tussen Nederlandse en Peruaanse bedrijven, 1960-1962; 64; 1 omslag
      het jaar 1961 ontbreekt
  - Cultuur en Wetenschap (code 8), 4.4.
    - Stukken betreffende de verspreiding van tijdschriften met informatie over Nederland, 1960-1963; 65; 1 omslag
    - Stukken betreffende Nederlandse studiebeurzen voor Peruanen, 1960; 66; 1 omslag
    - Stukken betreffende de voorbereiding van het Eerste Noord-Peruaanse Archeologische Congres, 1960-1961; 67; 1 omslag
- Oude toegangen, 5.
  - Inventaris van het archief van het Nederlandse Consulaat-generaal in Lima 1940-1966, met namen- en onderwerpklapper., 1985; 68; 1 omslag
  - Inventaris van het archief van het Nederlandse vice-consulaat in Paita 1922-1969, met namen- en onderwerpklapper., 1981; 69; 1 omslag
  - Inventaris van het archief van het Nederlandse vice-consulaat in Arequipa 1937-1964, met namen- en onderwerpklapper., 1985; 70; 1 omslag
  - Inventaris van het archief van het Nederlandse vice-consulaat in Chiclayo 1959-1964, met namen- en onderwerpklapper., 1985; 71; 1 omslag